【裁判字號】    97,簡上,125
【裁判日期】    970806
【裁判案由】    侵權行為損害賠償
【裁判全文】
臺灣板橋地方法院民事判決             97年度簡上字第125號
上  訴  人  乙○○
被  上訴人  甲○○
上列當事人間請求侵權行為損害賠償事件，上訴人對於中華民國
97年4 月1 日本院板橋簡易庭97年度板簡字第916 號第一審判決
提起上訴，經本院於97年7 月23日言詞辯論終結，判決如下：
    主  文
原判決關於駁回上訴人後開第二項之訴部分，並訴訟費用之裁判
均廢棄。
被上訴人應給付上訴人新臺幣貳萬元。
其餘上訴駁回。
第一、二審訴訟費用由被上訴人負擔百分之五，餘由上訴人負擔
。
    事實及理由
一、上訴人起訴主張：
  (一)被上訴人自民國95年2 月6 日起至96年4 月24日止，長期於
    深夜以撥打手機及傳送簡訊之方式騷擾上訴人，導致上訴人
    失眠、頭痛、緊張甚至影響工作及生活作息，更因而造成上
    訴人罹患舌癌住院，蒙受精神上重大痛苦，故請求被上訴人
    賠償精神慰撫金新臺幣（下同）372,200 元。
  (二)被上訴人於89年9 月21日凌晨2 時30分許，在臺北縣板橋巿
    南雅南路總動員KTV 之613 號包廂內，以拳腳毆打上訴人，
    導致上訴人受有下唇擦傷及撕裂傷、前胸兩處擦傷各約4 公
    分之傷害，故請求被上訴人賠償精神慰撫金27,000元。
  (三)被上訴人前向上訴人借款不還，雙方曾於92年11月12日，在
    臺北縣政府警察局海山分局新海派出所簽立和解書，協議被
    上訴人應給付上訴人7,400 元，又於93年10月28日，在鈞院
    板橋簡易庭調解室成立調解，約定被上訴人應給付上訴人46
    ,500元，耗損上訴人之時間、精神及交通費，致使身心倍受
    煎熬，故請求被上訴人賠償精神撫慰金10,800元。
  (四)爰依侵權行為損害賠償之法律關係，聲明求為判決被上訴人
    應給付上訴人410,000 元。
二、被上訴人則以：伊與上訴人原為男女朋友關係，雙方分分合
    合，伊等認識時，因為上訴人工作時間都是晚上到翌日凌晨
    ，所以伊都是晚上打電話或傳簡訊給上訴人，伊打電話給上
    訴人是為了要關心渠；伊當時不是真的要毆打上訴人；伊已
    經依照和解書及調解筆錄履行等語資為抗辯。
三、原審為上訴人敗訴之判決，上訴人不服而提起上訴，並聲明
    ：(一)原判決廢棄，(二)被上訴人應給付上訴人410,000 元。被
    上訴人則聲明：上訴駁回。
四、本院之判斷
  (一)按因故意或過失，不法侵害他人之權利者，負損害賠償責任
    ；故意以背於善良風俗之方法，加損害於他人者亦同；又不
    法侵害他人之身體、健康、名譽、自由、信用、隱私、貞操
    或不法侵害其他人格法益而情節重大者，被害人雖非財產上
    之損害，亦得請求賠償相當之金額，民法第184 條第1 項、
    第195 條第1 項前段分別定有明文。
  (二)查上訴人主張被上訴人自95年2 月6 日起至96年4 月24日止
    ，多次於深夜撥打手機及傳送簡訊予上訴人等情，為被上訴
    人所不爭執，並有上訴人提出之中華電信股份有限公司行動
    電話受信通信紀錄查詢資料、簡訊列印資料各1 份及簡訊翻
    拍照片72張附卷可稽，固堪採信。又上訴人主張被上訴人以
    前述方式對其騷擾，導致渠失眠、頭痛、緊張甚至影響工作
    及生活作息，更因而造成渠罹患舌癌等語，並提出國立臺灣
    大學醫學院附設醫院住院自付費用收據聯、診斷證明書、病
    歷各1 份、醫療費用收據7 紙、馬偕紀念醫院診斷證明書、
    醫療單據各2 件、行政院國軍退除役官兵輔導委員會臺北榮
    民總醫院藥袋3 個、醫療費用明細收據2 張、臺北縣立醫院
    診斷證明書1 份、醫療費用收據、藥袋各2 紙為憑；惟被上
    訴人則以前詞置辯。經查：
    1.上訴人前因罹患舌癌，自95年12月11日起至96年1 月5 日
      止前往馬偕紀念醫院求診治療，復於96年1 月17日至國立
      臺灣大學醫學院附設醫院接受舌惡性腫瘤切除手術等事實
      ，固據其提出前述各該醫院診斷證明書、病歷及醫療費用
      收據為證，惟罹患舌癌之原因眾多，且就上訴人提出之診
      斷證明書及病歷亦無證明其所患舌癌係因被上訴人迭在深
      夜撥打電話及傳送簡訊之行為所引致，故上訴人主張被上
      訴人上開騷擾行為造成其罹患舌癌一節，尚屬無據。
    2.再據上訴人所提出臺北縣立醫院、馬偕紀念醫院出具之診
      斷證明書以及行政院國軍退除役官兵輔導委員會臺北榮民
      總醫院藥袋，充其量僅能證明其曾自95年2 月26日起至同
      年12月2 日止，多次因不明原因之頭痛而前往臺北縣立醫
      院急診或門診治療，另於95年5 月26日，因肌痛及肌炎、
      精神官能症、末稍血管疾病、頭痛等病症而至馬偕紀念醫
      院精神科門診求治，以及曾於95年7 月18日前往行政院國
      軍退除役官兵輔導委員會臺北榮民總醫院神經內科就診，
      並經醫師開立具有血管擴張（抗眩暈、改善血液循環、預
      防偏頭痛）、調適情緒、抗癲癇、止吐、制酸（胃藥）藥
      物等事實，尚無法證實上訴人所罹前揭疾病與被上訴人迭
      在深夜撥打電話及傳送簡訊之行為有因果關係。
    3.復觀諸上訴人所提之中華電信股份有限公司行動電話受信
      通信紀錄查詢資料，被上訴人撥打電話予上訴人之時間如
      下：95年9 月21日上午3 時43分13秒至14秒（通話時間
      1 秒），95年10月14日上午0 時9 分22秒至33秒（通話
      時間10秒），95年12月27日上午4 時50分14秒至15秒（
      通話時間1 秒），95年12月28日上午4 時10分45秒至48
      秒（通話時間3 秒），96年2 月5 日上午2 時5 分30秒
      至40秒（通話時間10秒），96年3 月17日上午5 時17分
      49秒至50秒（通話時間1 秒），96年4 月3 日夜間11時
      38分23秒至24秒（通話時間1 秒）及夜間11時38分23秒至
      24秒（通話時間1 秒）、翌日上午0 時26分33秒至34秒（
      通話時間1 秒）、上午0 時41分30秒至31秒（通話時間1
      秒）及同日上午1 時19分49秒至50秒（通話時間1 秒）。
      依前述兩造間通話情形可知，被上訴人雖有短暫接通後隨
      即斷話之舉，惟其撥打上開電話之時間均間隔1 至2 月不
      等，且除前述所示單日有5 次通話紀錄外，餘者均單日
      僅1 次通話紀錄，尚難認為已足以影響上訴人之睡眠及生
      活作息，是上訴人遽指被上訴人在深夜撥打電話之行為以
      致渠失眠、頭痛、緊張云云，自無法採信。又被上訴人雖
      有在深夜傳送簡訊予上訴人之舉，惟手機簡訊接收者本可
      自行決定其察看內容之時間，且上訴人亦未指明被上訴人
      所傳送之簡訊內容有何足以導致其失眠、頭痛、緊張之文
      字，是其主張其失眠、頭痛、緊張等症狀均與被上訴人在
      深夜傳送簡訊之行為具有因果關係云云，亦屬無據。
    4.綜上，本件上訴人主張被上訴人自95年2 月6 日起至96年
      4 月24日止，長期於深夜以撥打手機及傳送簡訊之方式加
      以騷擾，而侵害其身體健康權一節，未據其舉證以實其說
      ，亦難認被上訴人前述行為有何不法侵害上訴人其他人格
      法益而情節重大可言，是上訴人請求被上訴人賠償精神慰
      撫金372,200 元部分，即屬無據。
  (三)次查上訴人主張被上訴人於89年9 月21日凌晨2 時30分許，
    在臺北縣板橋巿南雅南路總動員KTV 之613 號包廂內，以拳
    腳毆打上訴人，導致上訴人受有下唇擦傷及撕裂傷、前胸兩
    處擦傷各約4 公分之傷害等情，惟為被上訴人所否認。查：
    1.被上訴人上開傷害行為，已經本院以89年度易字第4585號
      刑事判決判處拘役40日，如易科罰金，以銀元300 元折算
      1 日確定，有該刑事判決1 份存卷足憑，是上訴人主張被
      上訴人不法侵害其身體權一節，自屬有據。
    2.又上訴人遭被上訴人毆打而受有前述傷害，其精神上當然
      受有相當之痛苦，自得請求被告賠償精神慰撫金。按慰撫
      金之多寡，應斟酌雙方之身分、地位、資力與加害之程度
      及其他各種情形核定相當之數額，其金額是否相當，自應
      依實際加害情形與被害人所受之痛苦及雙方之身分、地位
      、經濟狀況等關係決定之。本件上訴人係高職畢業，現從
      事文書行政工作，月薪約30,000元，而被上訴人則係高中
      畢業，目前待業中，分據兩造陳明屬實，則本院斟酌前述
      兩造社會地位、資力及被上訴人故意加害之惡性暨程度、
      上訴人所受傷勢非重等情狀，認上訴人請求被上訴人賠償
      精神慰撫金在20,000元之範圍內為適當，逾此部分之請求
      則屬過高，應不予准許。
  (四)末查上訴人另主張被上訴人前向上訴人借款不還，致使其先
    後於92年11月12日、93年10月28日，必須前往臺北縣政府警
    察局海山分局新海派出所、本院板橋簡易庭調解，耗損上訴
    人之時間、精神及交通費，致使身心倍受煎熬，故請求被上
    訴人賠償精神慰撫金等語，惟被上訴人則抗辯其已依兩造簽
    署和解書及調解筆錄之內容履行等語。查上訴人所述被上訴
    人借款不還之事實，純屬兩造間之財產權糾紛，且雙方在派
    出所協商和解及在法院調解爭議，本為上訴人主張權利所必
    須支出之勞力、時間及費用，況被上訴人已依兩造間簽署之
    和解書及調解筆錄履行完畢，此亦為上訴人所自認，自難認
    上訴人之人格權有何遭不法侵害可言，是其請求被上訴人就
    此部分賠償精神慰撫金，即屬無據。
五、綜上所述，上訴人本於侵權行為損害賠償之法律關係，請求
    被上訴人給付20,000元部分，為有理由，應予准許；逾此部
    分之請求即無理由，應予駁回。原審就上開應准許部分，為
    上訴人敗訴之判決，尚有未洽，上訴意旨就此部分求予廢棄
    改判，為有理由，爰由本院予以廢棄改判如主文第2 項所示
    ；至於上訴人之請求不應准許部分，原判決為上訴人敗訴之
    判決，經核於法並無不合，上訴意旨就該部分求予廢棄改判
    ，為無理由，應駁回其上訴。
六、據上論結，本件上訴為一部有理由，一部無理由，依民事訴
    訟法第436 條之1 第3 項、第450 條、第449 條第1 項、第
    79條，判決如主文。
中    華    民    國    97    年    8     月    6     日
                  民事第三庭審判長法  官  朱耀平
                                  法  官  劉以全
                                  法  官  王瑜玲
以上正本證明與原本無異
本判決不得上訴。
中    華    民    國    97    年    8     月    8     日
                                  書記官  黃美雲


司法院資訊處製作；財團法人民間司法改革基金會備份。
